臺灣臺北地方法院刑事判決　　　　　　　 96年度訴字第282號
公　訴　人　臺灣臺北地方法院檢察署檢察官
被　　　告　戊○○
　　　　　　　　　　（因另案於臺灣彰化監獄執行中）
選任辯護人　舒建中律師
上列被告因違反毒品危害防制條例案件，經檢察官提起公訴（九
十五年度偵字第二五二九九號），本院判決如下：
    主  文
戊○○幫助販賣第二級毒品，累犯，處有期徒刑年捌月。又幫
助販賣第二級毒品，累犯，處有期徒刑年捌月。應執行有期徒
刑柒年。
戊○○被訴販賣第一級毒品罪部分無罪。
    事  實
一、戊○○前於(一)民國九十一年三月間，因施用第二級毒品安非
    他命（下稱安非他命）而犯違反毒品危害防制條例案件，經
    臺灣基隆地方法院（下稱基隆地院）以九十一年度基簡字第
    四０一號判決判處有期徒刑五月確定；復於(二)九十一年六、
    七月間，因施用第一級毒品海洛因（下稱海洛因）及安非他
    命而犯違反毒品危害防制條例案件，經基隆地院以九十一年
    度易字第二八九號判決，就其連續施用海洛因犯行部分，判
    處有期徒刑十月，就其連續施用安非他命犯行部分，判處有
    期徒刑十月，應執行有期徒刑一年六月確定，上開(一)、(二)案
    件接續執行，於九十四年一月五日縮短刑期假釋出監，假釋
    期間於九十四年五月十八日屆滿，假釋期間屆滿未經撤銷假
    釋，視為執行完畢。
二、戊○○明知真實姓名、年籍不詳、綽號「王哥」之成年男子
    從事販賣安非他命之違法行為，於九十五年十月三十一日下
    午三時二分許，丁○○以行動電話撥打戊○○所使用之00
    00000000號行動電話，向戊○○表示欲購買安非他
    命施用，戊○○乃萌生幫助「王哥」販賣安非他命之犯意，
    向丁○○表示可向「王哥」購買安非他命，並約定在臺北市
    ○○路、松壽路口之萊爾富便利商店前見面，戊○○乃將丁○○帶往萊爾富便利商店附近公寓之五樓樓梯間，與「王哥
    」相會，由丁○○以新臺幣（下同）一千元向「王哥」購得
    重量０．二公克之安非他命一包；復於九十五年十一月二日
    中午十二時十一分許，丁○○去電戊○○表示欲購買安非他
    命，戊○○即與丁○○約定在上開地點與「王哥」碰面，由
    丁○○以一千元向「王哥」購得重量０．二公克之安非他命
    一包，戊○○即以此方法幫助「王哥」販賣安非他命予丁○○二次既遂。嗣於九十五年十一月十五日下午九時許，經警
    持本院法官核發之搜索票，前往臺北市○○區○○路一段三
    五０號地下室停車場，對戊○○所使用之車號Ｑ五－０七六
    三號自用小客車實施搜索，當場自該車內查獲戊○○持有如
    附表一、二所示之物，而查悉上情。
三、案經臺北市政府警察局（下稱臺北市警局）刑事警察大隊移
    送臺灣臺北地方法院檢察署（下稱臺北地檢署）檢察官偵查
    起訴。
    理  由
壹、有罪部分－被告戊○○幫助販賣安非他命犯行部分：
一、證據之認定：
  (一)被告戊○○於本院審理時，固承認其有以00000000
    00號行動電話與證人丁○○聯絡，且有與證人丁○○一同
    前往臺北市○○路、松壽路口之萊爾富便利商店附近公寓之
    五樓樓梯間，與「王哥」見面，並由丁○○向「王哥」購買
    安非他命之事實，惟否認有何幫助販賣安非他命之犯行，辯
    稱：因為我跟「王哥」比較熟，其他人與「王哥」不熟，所
    以他們拜託我聯絡「王哥」，而且與友人集資向「王哥」購
    買毒品，可以較優惠的價格購得，所以我才會多次與友人集
    資向「王哥」購買安非他命云云。
  (二)茲就被告及其選任辯護人表示爭執之證據，即證人乙○○及
    丙○○於警詢時之證述，是否具有證據能力，論述如下：
    證人乙○○及丙○○於接受警員詢問時所為之陳述，均為被
    告以外之人於審判外之言詞陳述，依刑事訴訟法第一百五十
    九條第一項之規定，前述陳述原則上均不具證據能力；惟證
    人乙○○及丙○○業經本院合法傳喚未到庭，且分別經臺灣
    基隆地方法院檢察署於九十六年三月十二日及九十六年二月
    二十七日發布通緝，有臺灣高等法院被告前案紀錄表二份在
    卷可稽，是證人乙○○及丙○○均傳喚不到，惟依刑事訴訟
    法第一百五十九條之三第三款之規定，被告以外之人於司法
    警察調查中之陳述，得作為證據之要件，除審判中傳喚或訊
    問不能以外，仍需具備下列「證明犯罪事實之存否所必要」
    及「具有可信之特別情況」二要件，然查，證人乙○○所證
    述之主要內容為「其認識被告，交情不錯，但後來因借貸關
    係而發生不愉快」及「其有施用安非他命及海洛因」之事實
    （偵查卷第一三三頁至第一三七頁參照），又證人丙○○所
    證述之主要內容為「其有施用安非他命及海洛因」之事實（
    偵查卷第一一五頁至第一二二頁參照），其二人上開證述之
    內容實與被告有無販賣毒品之犯行毫無關連性，縱其二人於
    接受警員詢問時所為之證述並無其他不可信之情況，惟該等
    證述內容既不符合傳聞法則例外之必要性要件，而與刑事訴
    訟法第一百五十九條之三第三款之規定不相符合，故無該條
    傳聞法則例外之適用，不具證據能力，應予排除。
  (三)經查：
  1.被告確實有二次幫助「王哥」販賣安非他命予證人丁○○之
    行為，有證人丁○○之證述、0000000000號行動
    電話通訊監察錄音譯文及本院勘驗筆錄各一份可證，茲分論
    如下：
  (1)證人丁○○於本院九十六年五月十七日審理時證稱：我與被
    告是之前在戒治所裡認識，於九十五年十月初至同年十一月
    間，當我需要施用安非他命時，會去電被告，請被告幫我調
    貨，我都是與被告約在臺北市○○路、松壽路口之萊爾富便
    利商店見面，然後再到隔壁公寓的五樓樓梯間，戊○○有向
    我介紹他的朋友「王哥」，我就以一千元向「王哥」購得一
    包安非他命等語屬實（本院當日審判筆錄參照）。且被告對
    於證人丁○○所述上開向「王哥」購得安非他命之過程並不
    爭執（同前審判筆錄參照），足以證明證人丁○○確實於上
    開時地，經由被告之告知及安排，向「王哥」購買安非他命
    之情無訛。
  (2)又臺北市警局於本案偵查期間，受臺北地檢署檢察官指揮，
    依該署以九十五年十月三十日九十五年甲○大玉聲監（續）
    字第００一五一七號核發之通訊監察書，監聽被告所使用之
    0000000000號行動電話，發現證人丁○○於九十
    五年十月三十一日下午三時二分五十六秒，去電被告所使用
    之上開行動電話，通話中，證人丁○○向被告提及要「湊一
    張（即以一千元購買０．二公克之安非他命之意）」云云，
    證人丁○○復於九十五年十一月二日中午十二時十一分二十
    秒，去電被告所使用之上開行動電話，其二人在通話中亦討
    論以一千元購買０．二公克安非他命之事，此有通訊監察紀
    錄表（偵查卷第十四頁至第二七頁參照）及本院九十六年六
    月二十九日勘驗筆錄（本院卷第一三八頁至第一五八頁參照
    ）各一份在卷足憑，益證證人丁○○上開證述－我是經由被
    告告知及安排，向「王哥」購買價值一千元之安非他命之內
    容為真，亦可由上開通訊監察譯文內容，認定證人丁○○透
    過被告安排，向「王哥」購買安非他命之時間，分別於九十
    五年十月三十一日及九十五年十一月二日，購得數量０．二
    公克、價值一千元之安非他命共二次之事實甚明。
  (3)又證人丁○○於九十五年十二月七日為警查獲時，經警採集
    其尿液送臺灣尖端先進生技醫藥股份有限公司以酵素免疫分
    析法初步檢驗及氣相層析質譜儀法確認檢驗，結果呈安非他
    命類陽性反應無訛，有該公司九十五年十二月十五日出具之
    濫用藥物檢驗報告一紙附卷可稽（偵查卷第一三０頁參照）
    ，足證證人丁○○確實有施用安非他命之事實甚明。
  2.被告主觀上確實有幫助「王哥」販賣安非他命之犯意，詳述
    如下：
  (1)九十五年十一月二日二十一時五十八分五十秒，有一真實姓
    名、年籍不詳、綽號「阿河」之成年男子去電被告，詢問有
    無販賣安非他命，並詢問四分之一兩之安非他命價格為何云
    云，當時被告正與「王哥」在一起，於通話中立即詢問「王
    哥」安非他命之計價方式，並立即於通話中轉告「阿河」，
    有關四分之一兩之安非他命價格為兩萬元云云。
  (2)九十五年十一月三日二十三時八分五十一秒，有一真實姓名
    、年籍不詳、綽號「小康」之成年男子去電被告，向被告表
    示欲購買一公克之安非他命，並詢問安非他命之價錢有無便
    宜一些云云，被告即向「小康」表示，可至基隆路「王哥」
    處購買安非他命，惟價錢如再便宜些，即無利潤云云。
  (3)九十五年十一月四日零時三分二十秒，有一真實姓名、年籍
    不詳、綽號「大頭」之成年男子去電被告，詢問如購買三兩
    安非他命之價錢如何計算云云，被告即告知「大頭」需詢問
    後再回覆，被告旋於九十五年十一月四日零時四分二十二秒
    去電「王哥」，詢問有無三兩安非他命及價錢如何計算云云
    ，「大頭」復於九十五年十一月四日零時十八分五十三秒去
    電被告，向被告表示一次購買三兩安非他命，價錢可否算得
    較便宜一些云云，被告乃向「大頭」表示，因由其介紹購買
    安非他命，計價方式從一兩安非他命七萬五千元降至七萬三
    千元云云。
  (4)上開被告與「阿河」、「小康」、「大頭」、「王哥」等人
    通話之內容，均為被告所是認，且有同上通訊監察紀錄表及
    本院勘驗筆錄各一份在卷足憑。
  (5)則由被告與上開綽號「阿河」、「小康」、「大頭」等人之
    通話內容當中，可見被告對於來電提及欲購買安非他命之人
    ，均向來電之人表示可向「王哥」購買安非他命，益證被告
    主觀上確實具有幫助「王哥」販賣安非他命之意思甚明。
  (6)又上開通訊監察譯文內容僅可證明被告有告知「阿河」等三
    人關於「王哥」有在販賣安非他命之行為，惟尚無從據此證
    明「王哥」確實有販賣安非他命予「阿河」、「小康」、「
    大頭」等人之犯行，則販賣安非他命之正犯犯行既無積極證
    據足以證明，則被告幫助「王哥」販賣安非他命之行為即無
    成立之可能，附此敘明。
  (7)雖被告一再辯稱：我只是與友人合資向「王哥」購買云云。
    惟由上開通訊監察譯文內容以觀，致電被告之人均未詢問被
    告是否需與其等合資購買之話語，被告於通話當中亦無表示
    合資購買之意。復參以，被告於九十五年十一月一日十七時
    二十一分五十秒與「王哥」的通話當中，被告向「王哥」要
    求購買價值一千元之安非他命等語，顯見被告時有向「王哥
    」購買少量安非他命之情形，而非如被告所辯：需與友人合
    資湊足大量資金方向「王哥」購買安非他命云云，足證被告
    所為上開辯解，顯屬事後卸責之詞，不足採信。
  3.綜上所述，足認被告確實有於九十五年十月三十一日及九十
    五年十一月二日，幫助「王哥」販賣安非他命予丁○○共二
    次之行為，被告所為上開辯解，洵無足採，本件事證明確，
    被告之犯行堪以認定。
二、論罪科刑之法律適用：
  (一)按「安非他命」為毒品危害防制第二條第二項第二款所列之
    第二級毒品。查被告戊○○基於幫助真實姓名、年籍不詳、
    綽號「王哥」之成年男子販售第二級毒品安非他命犯行之意
    ，而參與構成要件以外之行為，核其所為，係犯刑法第三十
    條第一項前段、毒品危害防制條例第四條第二項之幫助販賣
    第二級毒品罪。公訴意旨認應依毒品危害防制條例第四條第
    二項之販賣第二級毒品罪嫌處斷，尚有未洽，惟起訴事實相
    同，爰依法變更起訴法條，併予敘明。
  (二)被告先後幫助「王哥」販賣安非他命予證人丁○○二次之行
    為，行為互殊，犯意個別，侵害之法益各異，應予分論併罰
    。
  (三)查被告有如事實一之部分所載之犯罪科刑執行情形，有臺灣
    高等法院被告全國前案紀錄表一份及被告所犯前開案件之判
    決書等件在卷可稽，其前受有期徒刑執行完畢，於五年以內
    故意再犯本件有期徒刑以上之罪，為累犯，應依刑法第四十
    七條第一項之規定加重其刑。
  (四)又被告係基於幫助他人實行犯罪，為幫助犯，應依刑法第三
    十條第二項之規定，按正犯之刑減輕之。並依法先加後減。
  (五)爰審酌被告犯罪之手段，雖其幫助販賣之安非他命數量不多
    ，惟其幫助販賣毒品對於社會治安仍有重大危害，以及其犯
    罪後之態度等一切情狀，爰分別量處如主文所示之刑，並定
    其應執行之刑。
  (六)另公訴意旨認：被告有販賣安非他命予乙○○、「建文」、
    「麗雪」、「大頭」、「妹仔」及「小黑」等不特定人，因
    認被告涉犯毒品危害防制條例第四條第二項之販賣第二級毒
    品罪嫌等語。惟被告矢口否認有販賣安非他命之犯行，且卷
    內並無積極證據證明被告有何販賣安非他命予乙○○、「建
    文」、「麗雪」、「大頭」、「妹仔」及「小黑」等人之行
    為，故此部分不能證明被告犯罪，此外復查無其他證據足認
    被告有販賣安非他命之犯行，惟此部分與前開論罪科刑部分
    有裁判上一罪關係，爰不另為無罪之諭知，附此敘明。
  (七)扣案如附表一所示之物，經送臺北市政府警察局以氣相層析
    質譜分析法鑑驗，結果均檢出第二級毒品甲基安非他命（下
    稱甲基安非他命）之成分，總毛重八．三公克，總淨重五．
    九九公克，有臺北市政府警察局九十六年二月六日出具之北
    市鑑毒字第九一七號鑑驗通知書一紙在卷可證（偵查卷第一
    五三頁參照），惟如附表一所示之物均係被告為供其自身施
    用所持有之物，業據被告供承在卷，與本案被告所論之罪刑
    無關，本院爰不為沒收之諭知，宜由檢察官另為適法之處理
    。
  (八)按ＳＩＭ卡乃使用者即被告向電信業者申請租用而僅取得其
    使用權，並非申請使用者即被告所有，尚不得宣告沒收（最
    高法院九十二年度臺上字第六八三六號判決意旨參照），則
    扣案如附表二所示之物，依據上開最高法院判決意旨，爰不
    為沒收之諭知，併此敘明。
貳、無罪部分－被告戊○○被訴販買海洛因之犯行部分：
一、公訴意旨另以：戊○○明知海洛因為毒品危害防制條例第二
    條第二項第一款所規定之第一級毒品，依法不得販賣，竟基
    於販賣海洛因之犯意，於不詳時間起，以00000000
    00號行動電話與乙○○及綽號「建文」、「麗雪」、「大
    頭」、「妹仔」及「小黑」等不特定人接洽販賣海洛因之事
    宜後，在台北縣、市及基隆市等地，多次以一千元或其他不
    詳之代價，販賣數量不詳之海洛因予乙○○、「建文」、「
    麗雪」、「大頭」、「妹仔」及「小黑」等不特定人，因認
    被告戊○○亦涉犯毒品危害防制條例第四條第一項之販賣第
    一級毒品罪嫌等語。
二、按犯罪事實應依證據認定之，無證據不得認定其犯罪事實。
    又不能證明被告犯罪者，應諭知無罪之判決，刑事訴訟法第
    一百五十四條第二項、第三百零一條第一項分別定有明文。
    再按，事實之認定，應憑證據，如未能發現相當證據，或證
    據不足以證明，自不能以推測或擬制之方法，為裁判基礎；
    且認定不利於被告之事實須依積極證據，苟積極證據不足為
    不利於被告事實之認定時，即應為有利於被告之認定；另認
    定犯罪事實所憑之證據，雖不以直接證據為限，間接證據亦
    包括在內，然無論直接證據或間接證據，其為訴訟上之證明
    ，須於通常一般之人均不致有所懷疑，而得確信其為真實之
    程度者，始得據之為有罪之認定，倘其證明尚未達到此一程
    度，而有合理之懷疑存在，無從使事實審法院得有罪之確信
    時，即應由法院為諭知被告無罪之判決（最高法院四十年臺
    上字第八六號、三十年上字第八一六號、七十六年臺上字第
    四九八六號判例參照）。
三、本件公訴人認被告戊○○涉犯販賣第一級毒品罪嫌，無非以
    被告之供述、證人丙○○、乙○○之證述、扣案如附表二所
    示之物、上開0000000000號行動電話通訊監察紀
    錄表及0000000000號行動電話通聯記錄（偵查卷
    第一０九頁至第一一三頁參照）等件資為論據。
四、查被告於本院審理時堅詞否認其有何販賣海洛因之犯行，至
    於被告及其選任辯護人表示爭執之證據，即證人乙○○及丙○○於警詢時之證述，均不具有證據能力，如前所述（詳如
    壹之一之(二)所載），茲不贅述。
五、經查，被告於九十五年十一月三日十四時零分二十九秒去電
    證人乙○○所使用之0000000000號行動電話，通
    話中有討論到證人乙○○持有為數頗多之海洛因，被告欲前
    往證人乙○○位於基隆市○○○路之住處一同施用毒品云云
    ，且依0000000000號行動電話通聯記錄，足證被
    告與證人乙○○為上開通話時，證人乙○○確實位於基隆市
    ○○○路附近之事實，有上開通訊監察紀錄表、本院勘驗筆
    錄及通聯記錄等件在卷可證，惟上開證據亦僅能證明被告有
    與證人乙○○於上開時間一同施用海洛因之事實，然尚不足
    以遽認被告有何販賣海洛因予證人乙○○或綽號「建文」、
    「麗雪」、「大頭」、「妹仔」及「小黑」等人之行為。
六、綜上所述，本件並無積極證據足證被告有何販賣海洛因之犯
    行，揆諸前開說明，既不能證明被告有此部分之犯罪，即應
    就被告被訴販賣海洛因犯行部分，為被告無罪之諭知。
據上論斷，應依刑事訴訟法第二百九十九條第一項前段、第三百
條、第三百零一條第一項，毒品危害防制條例第四條第二項、第
十八條第一項前段，刑法第十一條前段、第三十條、第五十一條
第五款、第四十七條第一項，判決如主文。
本案經檢察官郭瑜芳到庭執行職務。
中　　華　　民　　國　　96　　年　　7 　　月　　27　　日
                  刑事第九庭審判長法  官  蘇素娥
                                  法  官  黃紹紘
                                  法  官  林怡秀
本件正本證明與原本無異。
如不服本判決，應於判決送達後十日內，向本院提出上訴狀。
                                  書記官  林義盛
中　　華　　民　　國　　96　　年　　7 　　月　　27　　日
附表一
┌──┬─────┬────┬─────────────┐
│編號│物品名稱  │數 量   │扣 押 物 品 清 單 編 號   │
├──┼─────┼────┼─────────────┤
│ 一 │安非他命  │拾壹包（│臺北地檢署九十六年度紅保管│
│    │          │總毛重捌│字第００九三號編號１      │
│    │          │點零公│                          │
│    │          │克、總淨│                          │
│    │          │重伍點玖│                          │
│    │          │玖公克、│                          │
│    │          │驗餘淨重│                          │
│    │          │伍點玖陸│                          │
│    │          │公克）  │                          │
└──┴─────┴────┴─────────────┘
附表二
┌──┬─────┬────┬─────────────┐
│編號│物品名稱  │數 量   │扣 押 物 品 清 單 編 號   │
├──┼─────┼────┼─────────────┤
│ 一 │行動電話０│壹張    │臺北地檢署九十五年度綠保管│
│    │九一六四０│        │字第三三二０號編號１      │
│    │０九五七號│        │                          │
│    │ＳＩＭ卡  │        │                          │
└──┴─────┴────┴─────────────┘
附錄本案論罪科刑法條全文：
毒品危害防制條例第四條
製造、運輸、販賣第一級毒品者，處死刑或無期徒刑；處無期徒
刑者，得併科新臺幣一千萬元以下罰金。
製造、運輸、販賣第二級毒品者，處無期徒刑或七年以上有期徒
刑，得併科新臺幣七百萬元以下罰金。
製造、運輸、販賣第三級毒品者，處五年以上有期徒刑，得併科
新臺幣5百萬元以下罰金。
製造、運輸、販賣第四級毒品者，處三年以上十年以下有期徒刑
，得併科新臺幣三百萬元以下罰金。
製造、運輸、販賣專供製造或施用毒品之器具者，處一年以上七
年以下有期徒刑，得併科新臺幣一百萬元以下罰金。
前五項之未遂犯罰之。
